---
title: 'Boletín mensual: Evolución de las cotizaciones al Sistema de Protección Social
  Junio 2021'
author: "Unidad de Gestión Pensional y Parafiscales - UGPP"
date: "Periodo - Junio de 2021"
output:
  word_document:
    reference_docx: Style_Boletin.docx
always_allow_html: true    
---

```{r setup, include=FALSE}
knitr::opts_chunk$set(echo = TRUE)
#knitr::opts_chunk$set(fig.width = 5, fig.asp = 1 / 3)
```


```{r echo=FALSE, message=FALSE, warning=FALSE, fig.align = "center", fig.height = 7, fig.width = 12}
#<center>![](D:/Resultados_IMC/Presentaciones/logoUGPP.jfif)</center>
# Librerias
options(kableExtra.auto_format = FALSE)
library(xlsx)
library(dplyr)
library(data.table)
library(tidyverse)
library(tidyr)
library(janitor)
library(lubridate)
library(kableExtra)
library(knitr)
library(pander)
# Carpeta de referencia
setwd('D:/CONSULTORIAS/UGPP/2022/Proyectos/Boletin_UGPP')
source(file = file.path('src/utils/utils_capitulo2.R'))

panderOptions('table.alignment.default', function(df)
    ifelse(sapply(df, is.numeric), 'right', 'left'))
panderOptions('table.split.table', Inf)
panderOptions('big.mark', ",")
panderOptions('keep.trailing.zeros', TRUE)

```


# Introducción

El Sistema de Protección Social (SPS) busca garantizar un nivel básico en la calidad de vida de
los colombianos, a través de la cobertura universal en salud y el aseguramiento de los riesgos de
invalidez, vejez y muerte.
La información que se genera a partir de las cotizaciones al SPS, analizada en el contexto económico,
social, demográfico y geográfico, constituye un insumo fundamental para la toma de decisiones de
política pública, especialmente en tiempos de crisis, cuando la celeridad y capacidad de focalización
son fundamentales para suavizar los efectos negativos de una coyuntura como la actual.
Este boletín proporciona un conjunto de estadísticas a partir de la información de cotizaciones al
SPS registradas en la Planilla Integrada de Liquidación de Aportes PILA, correspondientes a
las cotizaciones y relaciones laborales del mes de junio de 2021.
Para ello se toman los datos reportados por el Ministerio de Salud y Protección Social, con corte al
13 de agosto de 2021, y todos los tipos de cotizantes, excepto, cotizantes de Carrera Diplomática,
o Consular, o Funcionario de Organismo Multilateral (32), beneficiario del Fondo de Solidaridad
Pensional (33), beneficiario UPC Adicional (40), Cotizante independiente pago solo salud (42),
Cotizante a pensiones con pago por tercero (43), cotizante dependiente de empleo de emergencia
con duración mayor o igual a un mes (44), cotizante dependiente de empleo de emergencia con
duración menor a un mes (45), trabajador dependiente de entidad beneficiaria del sistema general
de participaciones - Aportes Patronales (47) y prepensionado con aporte voluntario en salud (56),
porque se considera que no son ni cotizantes independientes ni dependientes.
Para comparar la evolución de los cotizantes mes a mes, se construyó un año típico que refleja la
estacionalidad y la tendencia normal de las cotizaciones en Colombia, que se resume en un índice
Estacional Medio Interanual (IEM) fundamentado en la estimación de un valor de referencia de los
cotizantes de cada mes en relación con enero del año de análisis.
La estimación del IEM se generó a partir de la información de la serie mensual de cotizantes desde
enero de 2012 hasta diciembre de 2019, en donde se observa un incremento de cotizantes de
febrero a junio y de julio a septiembre tal como se muestra en la gráfica 1 y tabla 1. El ejercicio se
realizó para los cotizantes independientes y dependientes.

### Comportamiento de los cotizantes


```{r echo=FALSE, message=FALSE, warning=FALSE}
setwd('D:/CONSULTORIAS/UGPP/2022/Proyectos/Boletin_UGPP')
dat_master_meses <- read.xlsx('data/external/master_salidas.xlsx', sheetName = 'Meses')
dat_master_rangoIBC <- read.xlsx('data/external/master_salidas.xlsx', sheetName = 'Rango IBC')
dat_master_periodos <- read.xlsx('data/external/master_salidas.xlsx', sheetName = 'periodos_datos')
dat_master_anomes <- read.xlsx('data/external/master_salidas.xlsx', sheetName = 'Ano_Mes')

## Definición de variables generales 
mes_interes <- 8
mes_referencia <- mes_interes
ano_interes <- 2021
ano_referencia <- 2020
meses_variacion <- 4
tabla3 <- fun_tabla3(mes_interes, mes_referencia, 
           ano_interes, ano_referencia,
           dat_master_anomes, dat_master_rangoIBC, meses_variacion)
tabla3$total %>% kable() %>%  kable_styling(font_size = 7)
#tabla3$variaciones_interes
#tabla3$variaciones_referencia %>% kable()
```

Novedades

```{r echo=FALSE, message=FALSE, warning=FALSE}
setwd('D:/CONSULTORIAS/UGPP/2022/Proyectos/Boletin_UGPP')

# Datos de entrada
# # Lectura del master de salidas
dat_master_meses <- read.xlsx('data/external/master_salidas.xlsx', sheetName = 'Meses')
dat_master_rangoIBC <- read.xlsx('data/external/master_salidas.xlsx', sheetName = 'Rango IBC')
dat_master_periodos <- read.xlsx('data/external/master_salidas.xlsx', sheetName = 'periodos_datos')
dat_master_anomes <- read.xlsx('data/external/master_salidas.xlsx', sheetName = 'Ano_Mes')

## Definición de variables generales 
mes_interes <- 6
mes_referencia <- 5
ano_interes <- 2021
ano_referencia <- 2020
ano_referencia_2 <- 2019
tabla4 <- fun_tabla4(mes_interes, mes_referencia, 
           ano_interes, ano_referencia,
           ano_referencia_2,
           dat_master_anomes)
tabla4 %>% kable() %>% kable_styling()
```




