---
title: "test-report"
author: "UGPP"
date: "25/02/2022"
output:
  html_document:
    df_print: paged
  word_document:
    reference_docx: word-styles-reference-01.docx
---

```{r setup, include=FALSE}
knitr::opts_chunk$set(echo = TRUE)
```

```{r echo=FALSE, message=FALSE, warning=FALSE}
#<center>![](D:/Resultados_IMC/Presentaciones/logoUGPP.jfif)</center>
# Librerias
options(kableExtra.auto_format = FALSE)
library(xlsx)
library(dplyr)
library(data.table)
library(tidyverse)
library(tidyr)
library(janitor)
library(lubridate)
library(kableExtra)
library(knitr)
library(pander)
library(flextable)
library(scales)
library(captioner)
# Carpeta de referencia
#setwd('D:/CONSULTORIAS/UGPP/2022/Proyectos/Boletin_UGPP')
source(file = file.path('../src/utils/utils_capitulo2.R'))

panderOptions('table.alignment.default', function(df)
    ifelse(sapply(df, is.numeric), 'right', 'left'))
panderOptions('table.split.table', Inf)
panderOptions('big.mark', ",")
panderOptions('keep.trailing.zeros', TRUE)

table_nums <- captioner::captioner(prefix = "Tab.")

tab.3_cap <- table_nums(name = "tab_3", 
                        caption = 'Total, cotizantes dependientes e independientes por rangos de salario, variaciones porcentuales mensuales y del periodo junio 2020 – junio 2021')
tab.4_cap <- table_nums(name = "tab_4", 
                        caption = "Tabla 4. Resumen del reporte de novedades Cotizantes Dependientes - junio 2021")
```


# Introducción

El Sistema de Protección Social (SPS) busca garantizar un nivel básico en la calidad de vida de
los colombianos, a través de la cobertura universal en salud y el aseguramiento de los riesgos de
invalidez, vejez y muerte.
La información que se genera a partir de las cotizaciones al SPS, analizada en el contexto económico,
social, demográfico y geográfico, constituye un insumo fundamental para la toma de decisiones de
política pública, especialmente en tiempos de crisis, cuando la celeridad y capacidad de focalización
son fundamentales para suavizar los efectos negativos de una coyuntura como la actual.
Este boletín proporciona un conjunto de estadísticas a partir de la información de cotizaciones al
SPS registradas en la Planilla Integrada de Liquidación de Aportes PILA, correspondientes a
las cotizaciones y relaciones laborales del mes de junio de 2021.
Para ello se toman los datos reportados por el Ministerio de Salud y Protección Social, con corte al
13 de agosto de 2021, y todos los tipos de cotizantes, excepto, cotizantes de Carrera Diplomática,
o Consular, o Funcionario de Organismo Multilateral (32), beneficiario del Fondo de Solidaridad
Pensional (33), beneficiario UPC Adicional (40), Cotizante independiente pago solo salud (42),
Cotizante a pensiones con pago por tercero (43), cotizante dependiente de empleo de emergencia
con duración mayor o igual a un mes (44), cotizante dependiente de empleo de emergencia con
duración menor a un mes (45), trabajador dependiente de entidad beneficiaria del sistema general
de participaciones - Aportes Patronales (47) y prepensionado con aporte voluntario en salud (56),
porque se considera que no son ni cotizantes independientes ni dependientes.
Para comparar la evolución de los cotizantes mes a mes, se construyó un año típico que refleja la
estacionalidad y la tendencia normal de las cotizaciones en Colombia, que se resume en un índice
Estacional Medio Interanual (IEM) fundamentado en la estimación de un valor de referencia de los
cotizantes de cada mes en relación con enero del año de análisis.
La estimación del IEM se generó a partir de la información de la serie mensual de cotizantes desde
enero de 2012 hasta diciembre de 2019, en donde se observa un incremento de cotizantes de
febrero a junio y de julio a septiembre tal como se muestra en la gráfica 1 y tabla 1. El ejercicio se
realizó para los cotizantes independientes y dependientes.

## Comportamiento de los cotizantes

La Tabla 1 muestra en detalle, por rango de IBC, el número de cotizantes en junio de 2021 frente a
junio de 2020 así como las variaciones mensuales del número de cotizantes.
Se observa una fuerte caída mensual en abril de 2020, cuando los cotizantes dependientes
presentaron una disminución del 7,7%, los independientes cayeron en 3%. Mientras que para junio
de 2021 el decrecimiento mensual fue del 0,3% con aumento en las relaciones laborales con IBC de
más de 5 SMMLV, comportamiento similar a 2020, para los independientes hubo un decrecimiento
del 2,5% en este periodo.

`r table_nums('tab_3')`
```{r table3, echo=FALSE, message=FALSE, warning=FALSE, fig.cap = tab.3_cap}
source(file = file.path('../src/data/capitulo2_tabla3.R'))
tabla3$total$porc. <- percent(tabla3$total$porc., decimal.mark = ',')
#tabla3$total[, 3:5] <- apply(tabla3$total[, 3:5], 2, comma, decimal.mark = ',', big.mark = '.')
#kable(tabla3)


tabla3$variaciones_interes <- tabla3$variaciones_interes %>%
  adorn_pct_formatting(digits = 1)

tabla3$variaciones_referencia <- tabla3$variaciones_referencia %>%
  adorn_pct_formatting(digits = 1)

tabla3_output <- merge(tabla3$total, tabla3$variaciones_interes, 
                       by = c('Tipologia', 'RangoIBC'), suffixes = c("",""))
tabla3_output <- merge(tabla3_output, tabla3$variaciones_referencia, 
                       by = c('Tipologia', 'RangoIBC'), suffixes = c("",""))
tabla3_output %>% 
  pander()

```

En junio 2021 aumentaron 650 mil relaciones laborales, entre los cotizantes dependientes, en
relación con junio de 2020. Los mayores incrementos se presentan en aquellos que tienen un rango
de IBC de 2 a 5 SMMLV y menor a 1 SMMLV mientras que hubo leves incrementos anuales en los
cotizantes por más de 5 SMMLV.
Para los cotizantes independientes, hubo un aumento de 19 mil relaciones laborales entre junio
2021 y junio 2020, acompañado del crecimiento del decrecimiento de 32 mil relaciones laborales
de cotizantes con IBC de menos de 1 SMMLV (-2,2%) y un fuerte crecimiento en los cotizantes con
más de 5 SMMLV.

### Comportamiento de algunas novedades

La tabla 4 y el gráfico 3 muestran el comportamiento del número de novedades de ingreso, retiro,
suspensión temporal y vacaciones presentadas en junio de 2019, junio de 2020 y junio de 2021 para
los cotizantes dependientes, así como sus variaciones mensuales y anuales.
El comportamiento de las novedades en junio 2021 tuvo un aumento mensual de 12,4% en los
ingresos, es notorio el incremento de las vacaciones en un 61,6% donde hubo una reducción del
26,2% en el 2020. Por otro lado, las suspensiones temporales disminuyen en un 12,8% las cuales
habían caído en un 27,9% en 2020.


```{r table4, echo=FALSE, message=FALSE, warning=FALSE, size = 'tiny'}
source(file = file.path('../src/data/capitulo2_tabla4.R'))
tabla4  %>% 
  pander()

```
